臺灣臺中地方法院刑事判決　　　　　　　　　　九十年度交易字第一三三號
　　公　訴　人　臺灣臺中地方法院檢察署檢察官
　　被　　　告　甲○○
　　　　　　　　丙○○
右列被告因公共危險案件經檢察官聲請簡易判決處刑（九十年度偵字第二二五八四號
）經本院台中簡易庭認不宜以簡易判決處刑，而改依通常程序審理後，判決如左：
    主      文
甲○○服用酒類，不能安全駕駛動力交通工具而駕駛，處拘役伍拾日，如易科罰金，
以參佰元折算壹日。
丙○○無罪。
    事      實
一、甲○○於民國（下同）九十年十一月三十日晚上，在台中市○○路與民權路口之
    日本料理店，飲用清酒，飲畢後，明知已不能安全駕駛動力交通工具，竟仍執意
    駕駛車牌號碼Ａ３－三二五八號自用小客車，沿台中市○○路，由何厝街往重慶
    路方向行駛，於同日凌晨二時三十分許，行經青海路與重慶路口時，因不勝酒力
    追撞同方向在前，由丙○○所駕駛之Ｘ２－五六八九號自用小客車，致該二部自
    小客車車體受損，經警據報前往處理，經以口呼氣測試甲○○之酒精濃度為每公
    升０．五九亳克。
二、案經台中市警察局第六分局報請臺灣臺中地方法院檢察署檢察官偵查，聲請簡易
    判決處刑，經本院台中簡易庭認不宜以簡易判決處刑，而改依通常程序審理。
    理      由
甲、有罪部分：
一、訊據被告甲○○對於右揭酒後駕車以致肇事之事實坦承不諱，並有台中市○○○
    道路交通事故調查表、刑法第一百八十五條之三案件測試觀察紀錄表、酒精值測
    試單各一份附卷可稽。按刑法於八十八年四月二十一日經總統公布增訂第一百八
    十五條之三，將服用酒類不能安全駕駛動力交通工具而駕駛者，亦納入刑事處罰
    之範疇，該條規定並自同年月二十三日正式施行，犯本條之罪係屬抽象危險犯，
    其立法目的在嚇阻酒後駕車，危害公眾安全及防止交通事故之發生，條文中所稱
    「不能安全駕駛動力交通工具」係屬不確定之法律概念，除衡之行為人駕車時飲
    用酒類之程度及血液中酒精含量之多寡外，並應參以行為人當時之精神狀態、駕
    馭車輛之情形及對於交通號誌或指揮之遵守能力，以資相佐，斷非徒以飲酒數量
    作為取決是否成罪之唯一標準，否則，個人酒量殊異，偶因特殊情狀致未達平日
    精神狀態者亦所在多有，欲以劃一標準遽為能否安全駕車或酒醉之論斷，誠屬難
    能，惟參考德國、美國之認定標準，駕駛人於呼氣中酒精濃度達每公升零點五五
    亳克以上者，肇事率為一般正常人之十倍，認為已達不能安全駕駛之標準，然在
    此標準以下之行為，如輔以其他客觀事實得作為不能安全駕駛之判斷時，亦屬之
    ，法務部八十八年五月十八日法八八檢字第００一六六九號函亦採斯旨，有該函
    一份附卷可稽。另就醫學文獻所知，單次飲用酒精後之生理、心理變化，主要與
    代謝酒精的兩種主要酵素乙醇去氫脢（簡稱ＡＤＨ）及乙醛去氫脢（簡稱ＡＬＤ
    Ｈ）有關，ＡＤＨ作用乃將血液內之乙醇代謝為乙醛，因而決定酒精代謝之快慢
    ，而ＡＬＤＨ則再將產生之乙醛進一步代謝，最後成為其他碳水化合物，而「飲
    酒後會產生臉潮紅、頭痛、心跳加速等自主神經系統亢奮現象，主要乃與乙醛在
    血液中蓄積的程度有關」。雖然ＡＬＤＨ的代謝能力會因個人體質而有所差異，
    故每個人飲酒後之生理反應不同，惟ＡＤＨ則個別差異不大，因此同種族間之酒
    精清除率相近，一般而言飲用同量酒精後對每個人之身體影響應屬類似，故依血
    中酒精濃度得判定酒精對於人體影響之程度，當血中酒精濃度於呼氣濃度值達每
    公升０．二五亳克時，將造成飲酒者輕度協調功能降低；而當呼氣濃度值達每公
    升０．二五至０．四０亳克時，肇事率為平常之二至六倍，當呼氣濃度值達每公
    升０．四０至０．五０亳克時，肇事率為平常之六至七倍，當呼氣濃度值達每公
    升０．五０至０．五五時，肇事率為平常之七至十倍（參照行政院國軍退除役官
    兵輔導委員會台北榮民總醫院八十八年八月五日（八八）北總內字第二六八六八
    號函及中央警察大學交通學系暨交通管理研究所蔡中志教援之研究報告，酒精濃
    度與肇事率之關係一文，台灣高等法院檢察署八十八年十一月編印「不能安全駕
    駛」認定標準之相關論文資料第四十九頁）。從而汽車駕駛飲酒後其吐氣所含酒
    精成分超過每公升０．二五亳克以上者，不得駕車，道路交通安全規則第一百十
    四條第二款定有明文。本案被告甲○○之呼氣測試值為每公升０．五九亳克，超
    過０．五五毫克，又從後追撞前車，足認被告駕車時確已達不能安全駕駛動力交
    通工具程度。從而本案事證明確，被告犯行堪予認定。
二、核被告所為，係犯刑法第一百八十五條之三之服用酒類致無法安全駕駛動力交通
    工具罪。爰審酌被告喝酒後已不能安全駕駛，仍不顧公眾安全，貿然駕車及所生
    危害、犯後坦承犯行等一切情狀，從輕量處如主文所示之刑，並諭知易科罰金之
    折算標準。
乙、無罪部分：
一、公訴意旨略以：被告丙○○於右揭事實欄所述被追撞後，經警據報前往處理，經
    以口呼氣測試丙○○之酒精濃度為每公升０．五三亳克。因認被告涉有刑法第一
    百八十五條之三公共危險罪嫌云云。
二、按犯罪事實應依證據認定之，無證據不得推定其犯罪事實；又不能證明被告犯罪
    或其行為不罰者，應諭知無罪之判決，刑事訴訟法第一百五十四條、第三百零一
    條第一項分別定有明文。本件公訴人認被告涉有右揭公共危險犯行，無非以被告
    口呼氣測試濃度為０．五三亳克為其依據。訊據被告丙○○堅決否認有公共危險
    犯行，辯稱依被告甲○○從後追撞伊車，車禍之發生與飲酒無關，伊無過失等語
    。經查駕駛人之呼氣中酒精濃度為每公升０．五五毫克以下之行為，必須輔以其
    他客觀事實，始得作為不能安全駕駛之判斷，法務部八十八年五月十八日八八檢
    字第００一六六九號函揭示甚明。本件被告係０．五三毫克，係在該標準０．五
    五毫克以下，而本件車禍之發生，係被告丙○○在紅綠燈口等候紅燈，而由被告
    甲○○自後追撞所造成，被告丙○○既能在紅燈時停止等紅綠燈，顯示其意識尚
    很清楚，並無酒醉之現象。另據現場處理車禍之警員乙○○到庭結證稱：丙○○
    走路很穩，沒感到有酒醉之意，也沒有感到意識模糊或多話等情況，一般看來丙
    ○○算很正常等語。足證被告丙○○雖有飲酒之事實，然尚未達不能安全駕駛動
    力交通工具之程度，核與第一百八十五條之三服用酒類，不能安全駕駛動力交通
    工具之構成要件不該當，自難以該公共危險罪相繩。此外，復查無其他積極證據
    足資證明被告有何公訴人所指公共危險犯行，自應為被告無罪判決之諭知。
據上論斷，應依刑事訴訟法第四百五十二條、第二百九十九條第一項前段、第三百零
一條第一項、、刑法第一百八十五條之三、第四十一條第一項前段，罰金罰鍰提高標
準條例第二條，判決如主文。
中    華    民    國      九十一      年       四      月     十五      日
                                    臺灣臺中地方法院交通法庭
                                  法  官  郭  德  進
右正本證明與原本無異。
如不服本判決，應於判決送達後十日內向本院提出上訴狀( 應附繕本 )，上訴於臺灣
高等法院臺中分院。
                                        書記官
中    華    民    國      九十一      年       三      月     十七      日
刑法第一百八十五條之三：
服用毒品、麻醉藥品、酒類或其他相類之物，不能安全駕駛動力交通工具而駕駛者，
處一年以下有期徒刑、拘役或三萬元以下罰金。
                                                                        Ｂ
